【裁判字號】    95,訴,2305
【裁判日期】    970731
【裁判案由】    侵占等
【裁判全文】
臺灣桃園地方法院刑事判決              95年度訴字第2305號
公  訴  人  台灣桃園地方法院檢察署檢察官
被      告  癸○○
                    號
被      告  丁○○
                    號
上2 人共同
選任辯護人  巨克安律師
            張清浩律師
被      告  庚○○
選任辯護人  巨克安律師
上列被告等因侵占等案件，經檢察官提起公訴（94年度偵字第
6353號），本院判決如下：
    主  文
癸○○、丁○○、庚○○均無罪。
    理  由
一、公訴意旨略以：緣癸○○為志合電腦股份有限公司（以下簡
    稱志合公司）再生小組（以下簡稱再生小組）經理；庚○○
    為志合公司再生小組管理師，亦為癸○○之侄媳，2 人均負
    責處理舊有筆記型電腦機台之整理銷售工作，為從事業務之
    人；丁○○則為癸○○之妻，任職於富昱祥科技股份有限公
    司（以下簡稱富昱祥公司）。詎癸○○、丁○○、庚○○等
    人竟基於職務之便，分別為下列行為：
（一）於民國92年年初，癸○○基於意圖為自己不法利益之概括
      犯意及與丁○○基於行使偽造私文書之犯意聯絡，利用丁○○任職之富昱祥公司經營不善，業務發展困頓之機會，
      由丁○○、癸○○出面以志合公司有一批電腦欲維修整理
      ，可與志合公司簽約代工，並由癸○○提供技術，負責指
      導當時並無電腦再生處理能力之富昱祥公司等理由，遊說
      不知情之富昱祥公司負責人戊○○，嗣於92年4 月3 日，
      癸○○在未經志合公司同意之下，即私自以志合公司之名
      義，持之前即已作廢之志合公司及當時負責人陳盛沺之大
      小印鑑章，盜蓋於與富昱祥公司所簽立之買賣合約書（實
      際為加工契約），而偽造該買賣合約，並由志合公司無償
      提供原物料供富昱祥公司為再生處理之違背任務之行為，
      致生損害於志合公司。嗣經戊○○發覺該買賣合約之內容
      有所瑕疵，癸○○竟於92年5 月18日與戊○○另行簽立切
      結書1 紙，明定富昱祥公司毋庸負擔販售、售後服務、發
      票開立、出口報關及違反營利事業登記相關規章等責任，
      反由志合公司負擔上開之不利益，而為違背任務之行為。
（二）癸○○與富昱祥公司簽立上開加工合約後，即與庚○○、
      丁○○基於意圖為自己不法所有之概括犯意聯絡，由癸○○、庚○○以再生小組業務上需求為由，大量向志合公司
      領取如附表1 所示之中央處理器零件等原物料，並將上開
      領得之原物料以「借測」之方式，交由富昱祥公司作為電
      腦再生處理之用，嗣於92年6 月間，志合公司會計人員因
      會計報表之銷售成本異常，始發現係上開原物料之領出作
      業方式有誤，遂將之更正列入「在途存貨」，同時要求癸○○、庚○○儘速將上開原物料運回公司倉庫。詎料，癸○○、庚○○、丁○○竟將上開所領之部分原物料，變易
      持有為所有加以侵占，嗣於92年年底志合公司盤點存貨時
      ，始發現上開由癸○○、庚○○所領取列入在途存貨之原
      物料扣除銷退及已組裝轉出售之件數後，尚有如總數為21
      ,369 件 ，換算價值達新台幣（下同）23,463,158元之原
      物料未繳回倉庫而遭癸○○、丁○○及庚○○侵占之。
（三）癸○○、丁○○及庚○○承上開意圖為自己不法所有之概
      括犯意聯絡，由癸○○、庚○○自志合公司領取2105台型
      號為992X型筆記型電腦（以下簡稱992X電腦），於92年4
      月起即將上開992X電腦連同上開（二）所領之原物料交由
      富昱祥公司為再生處理，嗣富昱祥公司陸續組裝測試完成
      之良品共計1,511 台（所餘即為不良品594 台），癸○○
      遂將上開再生好之良品分別以每台6,500 元至9,700 元不
      等之價格，出售予如附表2 所示之如來企業有限公司（以
      下簡稱如來公司）119 台、遠東多媒體科技股份有限公司
      （以下簡稱遠東公司）100 台及晶貿科技發展有限公司（
      以下簡稱晶貿公司）447 台，共計666 台，惟癸○○卻以
      每台3,000 元至4,039 元不等之價格向志合公司申報並開
      立發票，侵占上開差價之貨款，又癸○○另以如附表3 所
      示每台7,500 元至9,760 元不等之價格出售992X電腦良品
      7 台及每台23,700元至26,400元不等之價格出售非992X電
      腦3 台予富昱祥公司，合計10台總價為137,760 元，均未
      見渠等向志合公司呈報，亦未將所得價款繳回志合公司而
      予以侵占，再者，上開經由富昱祥公司再生完成之992X電
      腦良品1,151 台，扣除售予附表2 之廠商後，應尚餘845
      台，連同不良品594 台應尚有1,439 台，惟渠等卻以富昱
      祥公司整理後所剩餘之原物料，另行組裝混充成992X電腦
      之不良品1,269 台，運回志合公司報廢，癸○○卻在上開
      1,269 台不良品完成海關之報廢程予等待銷毀之際，指派
      不知情之員工己○○將該批不良品運回拆解，待拆解整理
      後再將該批合計約2,900 萬元之原物料以銷退之方式，退
      回志合公司倉庫，惟尚有如（二）所述之原物料不知去向
      。總計，2,105 台992X電腦經富昱祥公司整理後扣除賣出
      之666 台及報廢之1,269 台後，尚餘170 台，至今仍不知
      去向而為渠等變易持有為所有而侵占之。
（四）庚○○於93年間，另意圖為自己不法之利益，利用承辦志
      合公司之員工優惠價格採購公司筆記型電腦業務之機會，
      將數位員工分別以員工價訂購之訂單，合計26台，混充於
      豐佳得國際開發股份有限公司（以下簡稱豐佳得公司）之
      100台大量訂單（合計126台）內之詐術，而向志合公司以
      較員工價更優惠之價格申購筆記型電腦，志合公司因而陷
      於錯誤，誤信126台均係豐佳得公司所訂購，而以每台平
      均售價約15,000元之價格交付筆記型電腦予庚○○，庚○○除將其中之100 台交付予豐佳得公司外，所餘26台則再
      以每台20,900元至26,000元不等之員工價向購買之員工收
      取價金，所得差價合計約50萬元，致生損害於志合公司之
      利益。
（五）因認被告癸○○係犯刑法第216 條、第210 條、第336 條
      第2 項、第335 條第1 項及第342 條第1 項之行使偽造私
      文書、業務侵占及背信等罪嫌；認被告丁○○係涉犯刑法
      第216 條、第210 條、第336 條第2 項、第335 條第1 項
      行使偽造私文書、業務侵占等罪嫌；認被告庚○○係涉犯
      刑法第336 條第2 項、第335 條第1 項、第339 條第2 項
      之業務侵占及詐欺得利罪嫌云云。
二、按犯罪事實應依證據認定之，無證據不得認定犯罪事實；不
    能證明被告犯罪者，應諭知無罪之判決，刑事訴訟法第154
    條第2 項、第301 條第1 項定有明文。又事實之認定，應憑
    證據，如未能發現相當證據，或證據不足以證明，自不能以
    推測或擬制之方法，為裁判基礎；再認定犯罪事實所憑之證
    據，雖不以直接證據為限，間接證據亦包括在內，然無論直
    接或間接證據，其為訴訟上之證明，須於通常一般之人均不
    致於有所懷疑，而得確信其為真實之程度者，始得據為有罪
    之認定，倘其證明尚未達到此一程度，而有合理性懷疑之存
    在時，即無從為有罪之認定，有最高法院40年台上字第86號
    、76年台上字第4986號判例可資參照。
三、就公訴意旨所指上揭一、（一）部分：
（一）訊據被告癸○○堅決否認有何公訴人所指偽造文書、背信
      犯行，辯稱：志合公司與富昱祥公司間之買賣合約書有經
      過用印程序，且交易亦有經過志合公司主管簽准，且伊於
      公司會議中均有報告，伊並未盜蓋或偽造印章蓋印於公訴
      人所指買賣契約書上；且伊與戊○○所簽訂之切結書並未
      要求志合公司負擔責任，且伊並未以志合公司代表人身分
      來簽訂該切結書等語。訊據被告丁○○亦堅決否認有何公
      訴人所指偽造文書犯行，辯稱：伊只是富昱祥公司職員，
      僅是介紹富昱祥公司負責人戊○○與被告癸○○認識，至
      於雙方如何簽約及約定內容，伊並不知情等語。公訴人認
      被告癸○○、丁○○涉有此部分犯行，無非係以卷附志合
      公司與富昱祥公司簽訂之買賣合約書、癸○○所出具之切
      結書、證人子○○之證述為主要論據。
（二）經查：
    1.卷附志合公司與富昱祥公司確有簽訂買賣合約書，且被告
      癸○○並於92年5 月18日簽訂切結書與富昱祥公司，有上
      開買賣合約書、切結書各乙份在卷可稽，且為被告癸○○
      、丁○○所不爭執，此部分之事實固可認定。
    2.查本件被告癸○○始終堅決否認上開買賣合約書上志合公
      司之公司章及負責人章係其盜蓋，按上開買賣合約書上志
      合公司印文，以肉眼觀之，適與志合公司專用於銀行保管
      箱及股務相關之印文相同（公訴人亦認蓋印於上開合約之
      印章係已作廢之志合公司及當時負責人陳盛沺之大小印鑑
      章，見起訴書），而依志合公司之印鑑管理辦法之規定：
      「（第5.1 條）各組印章按性質及顆數之多寡... 責付有
      關單位保管，並以同一單位或同一人，不同時保管一組印
      章為原則，印章保管人應填寫「切結書」。（第5.2 條）
      人力資源處廠務部依核准文件負責有關印章之刻章、編號
      、點交及印鑑卡之製作與保管；即，印章保管單位及印章
      保管人員之清冊製作、保管及印章移交時之監交；印章製
      發及印章移交文件之存檔。（第6.1 條）凡製作、遺失或
      變更時，應填『印章製發申請單』。（第6.1.2 條）印章
      保管單位或保管人更換時，應填寫「印章移交單」。」（
      見台灣桃園地方法院檢察署94年度偵字第6353號偵查卷二
      第214 、215 頁），則依志合公司上開規定，蓋印於上開
      買賣合約書上之公司章及負責人章，本應均由不同人保管
      ，綜觀全卷，復無證據證明上開2 印章係同時由被告癸○○所保管，則公訴人復未具體敘明被告癸○○究係如何取
      得上開印章而盜蓋之，自難逕為不利被告癸○○之認定。
    3.查上開買賣合約書係以被告庚○○為申請人提出申請，經
      單位主管即被告癸○○簽核，再經處主管即證人乙○○簽
      核，有志合公司合約審核暨用印申請單1 紙在卷可稽（見
      本院卷(一)第169 頁）。證人乙○○於本院審理時證稱：該
      合約審核暨用印申請單上「乙○○」是伊之簽名，應該是
      有經過伊的審核等語（見本院卷(二)第71頁），證人即原志
      合公司法務人員子○○於本院審理時亦證稱：伊印象中有
      擬過該契約之稿等語（見本院卷(二)第91頁）。參諸證人即
      志合公司副董事長兼總經理壬○○於本院審理時亦證稱：
      乙○○有向伊報告過再生小組沒有辦法處理，因為本來是
      內部修理，後來因為數量太大了，癸○○向乙○○提過內
      部人力不夠處理，人力應付不了，乙○○有向伊提過等語
      （見本院卷(二)第115 頁），是被告癸○○辯稱：上開買賣
      合約書伊有依規定申請用印等語，即非不可採信。
    4.至告訴人志合公司雖迭主張上開買賣合約書上志合公司之
      公司章及負責人章係屬該公司原專用蓋用於中國商業銀行
      保管單之印章，而該組印章應被告癸○○主管之部門收回
      作廢云云，惟如前所述，志合公司之印章移交或變更保管
      人，本應填寫印章移交單，且志合公司之「印鑑管理清冊
      」上均有「作廢日期」與「作廢原因」欄（見台灣桃園地
      方法院檢察署94年度偵字第6353號偵查卷二第225 、226
      頁），然公訴人及告訴人志合公司均未能提出相關表單證
      明上開已作廢之印章已交由被告癸○○保管，是告訴人志
      合公司此部分之主張尚非可採。又縱該組印章確已作廢，
      或志合公司就契約簽訂另設有契約專用章，若無其他證據
      ，亦不能逕推論上開買賣合約書上志合公司之公司章及負
      責人章係其盜蓋。雖告訴人志合公司於本院審理時一度主
      張於被告癸○○離職後，曾於被告癸○○抽屜內搜獲蓋印
      於上開買賣合約書上志合公司之公司章云云（見本院卷(一)
      第107 頁），惟查上開於被告癸○○抽屜內取得之志合公
      司章印文，以肉眼觀之，即可明確分辨與蓋印於上開買賣
      合約書上志合公司之公司章印文不同，是告訴人志合公司
      此部分主張，亦顯有誤會。
    5.再者，依證人乙○○於本院審理時證稱：也有沒有銷售合
      約但是有銷售行為之情形，即沒有合約，而銷售訂單符合
      公司規定的流程及順序，也可以成立等語（見本院卷(二)第
      124 、125 頁），則依證人乙○○之證述內容，志合公司
      對外交易本不必然均有簽訂契約，則被告癸○○本即無偽
      造上開買賣合約書之必要；況上開買賣合約書既係先由志
      合公司法務人員草擬，且申請用印時曾簽請證人乙○○簽
      核，已如前述，則被告癸○○若本有不法犯意，實無須大
      費周章循上開方式簽請用印。
    6.上開買賣合約書既經被告癸○○之主管簽核，且亦無證據
      證明上開買賣合約書上志合公司之公司章及負責人章係被
      告癸○○所盜蓋，而該合約書亦係證人即志合公司之法務
      人員子○○所草擬，已難認被告癸○○有何偽造文書犯行
      ，自亦難認被告癸○○有何意圖不法利益而為違背其任務
      之行為，被告丁○○自亦無從與被告癸○○為偽造文書之
      共犯。況，雖被告丁○○為被告癸○○之配偶，惟綜觀全
      卷，公訴人並未具體指明被告丁○○如何與被告癸○○就
      偽造文書有犯意聯絡及行為分擔，亦難認被告丁○○有公
      訴人所指偽造文書犯行。
    7.又被告癸○○為處理與富昱祥公司間依上開合約書而生之
      相關交易，進而與富昱祥公司負責人間有洽商，乃至就售
      後服務等有所約定或承諾（諸如簽訂本件切結書），若無
      其他證據，本即難逕認被告癸○○有不法意圖；況卷附切
      結書所示，該切結保證之人為被告癸○○個人，被告癸○○於簽訂該切結書時亦未表明係代表志合公司為之，則該
      切結書是否對志合公司對生法律效力，本即非全然無疑；
      再者，綜觀該切結書內容，亦無約定使志合公司負擔不利
      益之約定，更難認被告癸○○有何意圖不法利益而為違背
      其任務之行為。
    8.綜上，依公訴人所指之證據，自難認被告癸○○、丁○○
      有公訴人所指此部分偽造文書之犯行，及被告癸○○有公
      訴人所指此部分背信犯行。
四、就公訴意旨所指上揭一、（二）、（三）部分：
（一）訊據被告癸○○、丁○○、庚○○均堅決否認有公訴人所
      指此部分業務侵占犯行，被告癸○○辯稱：關於富昱祥公
      司向志合公司領取物料，並非由伊及庚○○去倉庫領料，
      而是富昱祥公司去清點、簽收，公訴人所引用志合公司提
      出之資料數字亦不正確；志合公司之銷售條件是賣斷，沒
      有提供售後服務，都是伊個人售後服務，且富昱祥公司轉
      為加工，也要付加工費用，有些客戶也會要求升級，自然
      就有差額；再者，富昱祥公司均有付款給志合公司，伊絕
      無侵占10台電腦；另外，帳面上數量可能實際庫存量有短
      少，且富昱祥公司究竟領取之數量亦無從得知，在拼湊過
      程都有可能發生數量短少，且帳上2,105 台是否為實際數
      量及是否正確，伊也不知道等語；被告丁○○辯稱：伊不
      清楚志合公司內部作業等語；被告庚○○辯稱：伊只是基
      層員工，伊只是依主管指示作業，且並不見得全部都是伊
      去領料等語。公訴人認被告癸○○、丁○○、庚○○涉有
      上開犯行，無非係以志合公司提出之在途存貨短少數量及
      金額明細表、666 台992X電腦之出倉單、出貨清單及發票
      一覽表、富昱祥公司向志合公司購買10台電腦一覽表、癸○○等涉嫌竊盜背信案流程圖等為主要論據。
（二）經查：
    1.上開在途存貨短少數量及金額明細表、666 台992X電腦之
      出倉單、出貨清單及發票一覽表、富昱祥公司向志合公司
      購買10台電腦一覽表、癸○○等涉嫌竊盜背信案流程圖均
      係志合公司所提出，而志合公司係本件之告訴人，其指訴
      本係以使被告等判罪處刑為目的，自應無瑕疵，且查與事
      實相符，始得資為判決之基礎。
    2.就公訴人認被告等侵占總數21,369件、價值達23,463,158
      元之物料部分：
    (1)查本件公訴人認被告等侵占總數21,369件、價值達23,463
      ,158 元 之物料，無非係以上開在途存貨短少數量及金額
      明細表所記載領料數量減去銷退數量與已組裝轉出售數量
      即21,369件，惟依卷附志合公司所提出之出廠放行單所示
      （見本院卷(三)第9 至12頁），物料由志合公司出廠者，合
      計僅有2 萬餘件，顯與上開在途存貨短少數量及金額明細
      表所載「被告等領料數量43,207件+3685 件」（合計46,8
      92件）不符，是上開在途存貨短少數量及金額明細表是否
      與事實相符即非無疑。
    (2)況依上開出廠放行單所載之提貨人、攜帶人均非被告等，
      則被告癸○○、庚○○辯稱：物料並非由伊等領取等語，
      ，應可採信。又依該出廠放行單所載，其提貨人確有明確
      記載為富昱祥公司者，則上開物料既係由富昱祥公司領取
      ，若無其他證據，自難認係被告等所侵占。
    3.就公訴人認被告等侵占出售與如來公司、遠東公司、晶貿
      公司666 台992X電腦之貨款差價部分：
    (1)綜觀起訴書之記載，僅記載出售與上開3 公司之發票金額
      ，惟出售與上開3 公司之992X電腦之實際出售金額究係多
      少？被告等究係侵占所謂貨款差價金額多少？公訴人並未
      具體指明，本院已無從認定。
    (2)縱666 台992X電腦出售與上開3 公司之實際出售金額與發
      票所載金額有出入，其原因為何？公訴人並未提出具體證
      據方法以供本院調查，且被告癸○○辯稱：差額之發生係
      因志合公司並未提供售後服務，故為順利銷售，而其提供
      售後服務，且亦需給付加工費用，另亦有客戶要求要將設
      備升級等語，其所辯在正常交易下亦非絕無可能，自難逕
      認被告等有侵占上開貨款之情。
    4.就公訴人認被告等侵占出售與富昱祥公司10台電腦總價13
      7,760 元部分：
      公訴人認被告等有此部分侵占犯行無非係以上開富昱祥公
      司向志合公司購買10台電腦一覽表為論據。惟查公訴人起
      訴書就此部分亦已載明其付款方式（見起訴書附表3） ，
      則公訴人既已認富昱祥公司分別以由代工費用中扣抵及匯
      款方式給付款項，竟又認被告等侵占此部分貨款，已屬矛
      盾。況依卷附93年9 月8 日、9 日之會議紀錄所載（見台
      灣桃園地方法院檢察署94年度偵字第6353號偵查卷第67頁
      ），所記載付款方式亦與公訴人起訴書所載相符，且該會
      議紀錄亦經在場人戊○○、林美瑩、莊福枝3 人簽名確認
      ，則被告癸○○辯稱：富昱祥公司均有付款給志合公司等
      語，即非無據，則自難認被告等有何侵占此部分款項之犯
      行。
    5.就公訴人認被告等侵占170 台經富昱祥公司整理後之992X
      電腦部分：
    (1)如前所述，公訴人就所指2105台992X電腦，已未能提出係
      由被告等所領取，本即難逕認係被告等加以侵占。
    (2)依卷附志合公司93年6 月15日簽呈所載：「RMO1倉992X
      N/B Compu ter 庫存之1269台... 因此些機器已W/O LCD.
      ODD BATT，與原BOM 不符，無法依原料號報廢」等語；另
      93年4 月7 簽呈亦載：「RMO1倉992X N/B Computer 計剩
      餘1269台... 此些機器已經過生產線多此Rework，並且當
      年業務部已將可出售之parts （如LCD 、CD-ROM...） 拆
       卸 售出」等語（見本院卷(四)第50、51頁），則志合公司
      原庫存之992X電腦，不僅可能在新品時因有瑕疵遭退貨（
      方需經過生產線Rework），業務部門亦將其零件如LCD 螢
      幕、光碟機等拆除，本即屬有瑕疵、缺件之電腦，則在重
      新組裝過程中，本即將造成電腦數量減少之情形，則本件
      志合公司帳上之電腦數量是否與實際數量相符，即有疑義
      ，自難逕認係被告等所侵占。
    6.又雖被告丁○○為被告癸○○之配偶，惟綜觀全卷，公訴
      人並未具體指明被告丁○○如何與被告癸○○就侵占有犯
      意聯絡及行為分擔，亦難認被告丁○○有公訴人所指侵占
      犯行。
    7.綜上，依公訴人所指之證據，自難認被告癸○○、丁○○
      、庚○○有公訴人所指此部分業務侵占之犯行。
五、就公訴意旨所指上揭一、（四）部分：
（一）訊據被告庚○○堅決否認有何公訴人所指詐欺犯行，辯稱
      ：因為豐佳得公司減少原訂購之數量26台，為了省去銷退
      流程，癸○○徵詢員工有無意願購買，所以伊方與己○○
      合買，至於伊所簽之自白書並非伊自願簽訂等語。公訴人
      認被告庚○○有此部分犯行，無非係以被告庚○○所簽訂
      之自白書、豐佳得公司訂購之訂單明細、26台員工價筆記
      型電腦充作豐佳得公司訂單明細為主要論據。
（二）經查：
    1.就志合公司對公司庫存及不良品是否禁止員工購買後再轉
      售乙節，證人即志合公司原副董事長兼總經理壬○○於本
      院審理時證稱：基本上伊不見得反對員工購買不良品，也
      許員工是去轉賣，曾經乙○○有告訴伊有這種情形，但公
      司不會禁止這種情形等語（見本院卷(二)第121 頁）；證人
      即志合公司稽核人員丙○○於本院審理亦證稱：志合公司
      就舊品允許員工購買，至於瑕疵之機型，公司亦會公告欠
      缺何零件，員工購買後，公司不會干涉員工再將之轉售等
      語（見本院卷(二)第151 、152 頁），是依證人壬○○、丙○○所述，志合公司並未禁止員工購買公司庫存及不良品
      再轉售；證人甲○○於本院審理時亦證稱：伊原係志合公
      司員工，曾向癸○○、庚○○購買過電腦，伊有將購得之
      電腦上網拍賣，而上網拍賣只是一部份，伊還有下線賣給
      其他人；伊不會賣給公司員工，並非公司禁止，而是伊不
      願意；公司並沒有禁止員工以員購方式購買庫存或不良品
      等語（見本院卷(二)第170 至173 頁）；證人己○○於本院
      審理時亦證稱：伊曾經向庚○○購買過電腦，當時購買時
      ，癸○○曾向伊表示一部份可由伊等分購，當時志合公司
      允許以員工身分向公司購買電腦，有開放員購，伊所購買
      之電腦也賺售出去等語（見本院卷(二)第168 、169 頁），
      查證人壬○○、丙○○為志合公司主管，對公司之相關規
      定自應十分瞭解，且其所述亦與證人甲○○、己○○上開
      所述相符，堪認志合公司並未禁止上開行為。
    2.證人即豐佳得公司經理楊憲彤（原名辛○）於本院審理時
      證稱：豐佳得公司曾經向志合公司購買過電腦，後來發現
      市場價格不好或銷售數量不好，有將數量減少，而向癸○○要求減少出貨，但發票並未取回修改，且向志合公司購
      買之商品是庫存，伊記得部分沒有硬碟、部分沒有電池、
      部分是硬碟容量大小差異，就是零件有差異等語（見本院
      卷(二)第195 、198 頁），則被告庚○○辯稱：豐佳得公司
      減少原訂購之數量26台等語，應屬事實。
    3.被告庚○○辯稱：因為豐佳得公司減少原訂購之數量26台
      ，癸○○徵詢員工有無意願購買，所以伊方與己○○合買
      等語，核與證人己○○上開證稱係癸○○告知可由其等分
      購等情相符，則被告庚○○上開所辯，應可採信。是本件
      上開26台係在豐佳得公司減少訂購情形下，而被告庚○○
      亦係在志合公司再生小組主管癸○○之徵詢下，方與證人
      己○○合購上開26台電腦，自難謂有公訴人所指「將其他
      員工訂購之26台電腦將之混充於豐佳得公司訂單」之不法
      犯意。
    4.證人即志合公司稽核人員丙○○於本院審理亦證稱：志合
      公司不可能明文禁止再生小組員工不能購買公司內有瑕疵
      之機型或舊品等語（見本院卷(二)第152 頁），則被告庚○○縱為志合公司再生小組成員，而志合公司既未禁止再生
      小組員工購買上開電腦，則被告庚○○購買上開電腦，更
      難逕謂不法。
    5.查如前所述，志合公司並未禁止員工購買公司庫存及不良
      品再轉售，而依證人楊憲彤上開證述，豐佳得公司向志合
      公司購買之電腦，確有如前所述部分零件差異之情，則被
      告庚○○購買後，衡情亦當以自己費用加以整修，方得以
      順利售出（衡情一般人當無購買有零件差異之產品之理）
      ，則被告庚○○所購入之價格與其後售出之價格有差異，
      自屬當然。
    6.卷附被告庚○○所簽訂之自白書固載有「曾有過利用訂購
      數量較多時，換取折扣。但職知道千萬不能轉賣給公司同
      仁，賺取價差。犯了錯，願受罰。是否能讓我再次與公司
      核對，應繳回的金額為50萬，職願繳回價差金額，懇求公
      司能給我做人的機會」等字樣。志合公司並未禁止員工購
      買公司庫存及不良品再轉售，志合公司既未禁止再生小組
      員工購買上開電腦，則被告庚○○縱以該自白書自承有錯
      ，亦難逕推認即該當刑罰。又上開自白書所書之金額即50
      萬元，已與卷附公訴人認被告庚○○涉有此部分犯行之「
      26台員工價筆記型電腦充作豐佳得公司訂單明細」（見台
      灣桃園地方法院檢察署94年度偵字第6353號偵查卷二第
      196 頁）所載不符（依該明細所載，售價為265,000 元、
      售價為135,800 元、利潤為44,000元，均無該自白書所載
      金額）。況證人丙○○於本院審理時證稱：被告庚○○簽
      訂自白書時，伊有提醒被告庚○○如果其有賺取差價之行
      為，而不承認的話，公司不會給其機會，會訴諸法律；而
      50萬元部分，是被告庚○○說有轉賣之差額，但金額多少
      不記得，伊請被告庚○○自己記載金額等語（見本院卷(二)
      第150 、152 頁），則上開自白書係被告庚○○在憂慮遭
      志合公司提起告訴情形下所簽，且如證人丙○○所述，被
      告庚○○原已表示不記得所稱差價金額，則其所書之50萬
      元，內容是否與事實相符，自應有其他證據為佐，則若無
      其他證據，自難以該自白書逕為不利被告庚○○之認定。
    7.再者，上開「26台員工價筆記型電腦充作豐佳得公司訂單
      明細」固載有「路西洛」、「金旻志」、「甲○○」、「
      唐華南」、「葉先生」、「溫總」、「楊先生」等人及機
      型等，公訴人並認被告庚○○購入電腦後即轉售上開人，
      惟查證人壬○○於本院審理時證稱：伊雖有購買5 台電腦
      ，但不會購買相同機型，價格不會都是2 萬元，卷附該張
      明細表所載可能不是伊當時實際購買情形等語（見本院卷
      (二)第120 頁），則上開明細既非全然與事實相符，自亦不
      得作為不利被告庚○○認定之憑據。
    8.綜上，依公訴人所指之證據，自難認被告庚○○有公訴人
      所指此部分詐欺之犯行。
六、按「刑事訴訟法第161 條已於91年2 月8 日修正公布，其第
    1 項規定：檢察官就被告犯罪事實，應負舉證責任，並指出
    證明之方法。因此，檢察官對於起訴之犯罪事實，應負提出
    證據及說服之實質舉證責任。倘其所提出之證據，不足為被
    告有罪之積極證明，或其指出證明之方法，無從說服法院以
    形成被告有罪之心證，基於無罪推定之原則，自應為被告無
    罪判決之諭知。」最高法院92年台上字第128 號判例意旨參
    照。本件公訴人所提上開證據並不足以證明被告癸○○、丁○○、庚○○涉犯本件公訴人所指犯行，且查無其他積極事
    證足資證明被告3 人確有公訴人所指上開犯行。揆諸首揭說
    明，自屬不能證明被告3 人犯罪，即應為被告3 人無罪之諭
    知。
據上論斷，應依刑事訴訟法第301條第1 項，判決如主文。
本案經檢察官翁春鈴到庭執行職務。
中    華    民    國    97    年    7     月    31    日
                  刑事第一庭審判長法  官  曾淑華
                                  法  官  王耀興
                                  法  官  鄭吉雄
以上正本證明與原本無異。
如不服本判決，應於判決送達後10日內向本院提出上訴狀（應附
繕本），其未敘述上訴理由者，應於上訴期間屆滿後20日內補提
理由書狀於本院，上訴於臺灣高等法院。
                                  書記官  劉宗源
中    華    民    國    97    年    7     月    31    日


司法院資訊處製作；財團法人民間司法改革基金會備份。
